【裁判字號】    97,簡上,139
【裁判日期】    980423
【裁判案由】    給付管理費
【裁判全文】
臺灣桃園地方法院民事判決             97年度簡上字第139號
上  訴  人  茂榮大廈管理委員會
法定代理人  乙○○
訴訟代理人  沈明欣律師
被  上訴人  甲○○
上列當事人間給付管理費事件，上訴人對於民國97年7 月22 日
本院中壢簡易庭97年度壢簡字第428 號第一審判決提起上訴，本
院於98年4 月9 日言詞辯論終結，判決如下：
    主  文
原判決廢棄。
被上訴人應給付上訴人新台幣貳拾柒萬元，及自民國九十七年三
月一日起至清償日止，按週年利率百分之五計算之利息。
第一、二審訴訟費用由被上訴人負擔。
    事實及理由
壹、程序方面：
    被上訴人經合法通知，無正當理由未於言詞辯論期日到場，
    核無民事訴訟法第386 條各款所列情形，爰依上訴人聲請，
    由其一造辯論而為判決。
貳、實體方面：
一、上訴人主張：
  (一)被上訴人係居住於茂榮大廈位於桃園縣桃園市○○路98號13
    樓及桃園市○○街○ 段26號13樓（均未辦保存登記，下稱系
    爭建物）之區分所有權人，使用面積共150 坪，依茂榮大樓
    於民國95年7 月28日之區分所有權人第1 次會議臨時動議決
    議，住宅以每月每坪新台幣（下同）50元計算繳納管理費；
    詎料，被上訴人就系爭建物，自93年12月起迄今尚積欠上訴
    人270,000 元（計算式：36月×150 坪×50元＝270,000 元
    ）之管理費未為繳納，經上訴人於大樓出入口張貼公告通知
    含被上訴人在內之欠繳住戶，並註明請速繳納等語，被上訴
    人即有知悉上開公告之機會，應認已生合法催告被上訴人之
    效力，惟被上訴人均未予置理。
  (二)被上訴人已於相當時期受合法通知，均未於言詞辯論期日到
    場，且未提出任何準備書狀爭執上訴人主張伊係系爭建築之
    所有權人之事實，依民事訴訟法第280 條第3 項規定，自應
    準用同法第280 條第1 項擬制自認之規定，視同被上訴人已
    自認其為系爭建築之所有權人，上訴人就此一事實毋庸再負
    舉證之責。惟原審判決漏未斟酌上開規定，仍謂上訴人未能
    就被上訴人係系爭建築之所有權人負舉證之責，實有未妥。
  (三)系爭建物雖屬違章建築，然被上訴人進出系爭建物時，均會
    使用到大樓之電梯及門口管理警衛等設備、人員，故其對於
    維持大樓管理之必要經費即管理費，自有繳納之義務，被上
    訴人既積欠管理費，上訴人基於公寓大廈管理條例第21條規
    定，自有權起訴請求被上訴人給付。又上訴人組織固於95年
    7 、8 月開始成立並通過管理費收費標準，惟在上訴人組織
    成立前，系爭大樓之住戶即有按照上訴人決議內容繳費之情
    形，故上訴人請求被上訴人給付自93年12月起之管理費，自
    屬有據。為此，爰依公寓大廈管理條例第21條規定提起本訴
    及上訴，並聲明：原判決廢棄。被上訴人應給付上訴人270,
    000 元，及自支付命令送達予被上訴人之翌日起至清償日止
    ，按週年利率5%計算之利息。
二、被上訴人未於言詞辯論期日到場，亦未提出書狀為任何聲明
    及陳述。
三、得心證之理由：
  (一)民事訴訟法第280 條規定：「當事人對於他造主張之事實，
    於言詞辯論時不爭執者，視同自認。但因他項陳述可認為爭
    執者，不在此限」；同條第3 項規定：「當事人對於他造主
    張之事實，已於相當時期受合法之通知，而於言詞辯論期日
    不到場，亦未提出準備書狀爭執者，準用第一項之規定。但
    不到場之當事人係依公示送達通知者，不在此限」。查被上
    訴人於原審陳明其應受送達地址為桃園縣中壢市○○○路○
    段30號10樓A 室，惟於第二審程序本院依上開地址及被上訴
    人之戶籍址即連江縣南竿鄉珠螺村3 鄰33號址送達通知書，
    惟均經郵務機關以遷移退回，經本院囑託桃園縣政府警察局
    中壢分局及福建省連江縣警察局南竿警察所，派員訪查被上
    訴人有無實際居住上開二址，訪查結果，被上訴人均未居住
    上開二址，有桃園縣政府警察局中壢分局及連江縣警察局南
    竿警察所函各一份在卷可稽。被上訴人變更其應受送達處所
    ，而不向受訴法院陳明，致有應為送達之處所不明之情形，
    經本院依民事訴訟法第149 條第4 項規定為職權公示送達，
    依上述規定，本院第二審程序既依公示送達通知，民事訴訟
    法第280 條第3 項視同自認之規定即無得適用，仍應依其他
    證據認定上訴人主張之事實是否真實，合先敘明。
  (二)上訴人主張之事實，業據其提出桃園縣政府公寓大廈管理組
    織報備證明、桃園市茂榮大樓區分所有權人第1 次會議紀錄
    、茂榮大廈96年度第1 次區分所有權人會議紀錄、第2 屆管
    理委員會會議簽到表暨討論及決議事項、95年第2 次管理委
    員會會議紀錄及公告欠繳管理費名單之照片等件為證，而上
    訴人所屬茂榮大廈桃園市○○街○ 段26號13樓及桃園市○○
    路98號13樓建有未辦第一次所有權登記建築物乙節，除據上
    訴人陳明在卷外，並經原審函請桃園縣政府地方稅務局調取
    房屋稅籍資料，經該局函覆以：「本案經現場勘查，桃園市
    ○○路96號無13樓建物，98號13樓未設籍（已通知當事人補
    申報設籍）」等情，有該局97年5 月19日桃稅房密字第0970
    0833537 號函1 紙附卷可稽，堪認上訴人主張茂榮大廈頂樓
     (即桃園市○○街○ 段26號13樓、桃園市○○路98號13樓)
    建有未辦所有權第一次登記之建築物，面積150 坪系爭等情
    為可採。又依原審卷附上訴人所提茂榮大廈管理委員會第二
    屆第二次委員會議討論及決議事項七，載明：「本大樓13F
    之違建係甲○○主委在任時所建，現吳員已搬離本大樓，該
    違建之管理費自建成之日起均未繳納，又願管理，現已髒亂
    不堪... 」等語，本院審酌該會議紀錄作成日為96年12月11
    日，而該討論事項係與其他討論事項一併討論，並無刻意針
    對個案作成，自堪信上訴人所提上開書證為真，則上訴人主
    張系爭建物為被上訴人所建乙節，亦堪採信。
  (三)按為加強公寓大廈管理維護，提昇居住品質，特制定本條例
    ；公寓大廈之共用部分、約定共用部分之修繕、管理、維護
    ，由管理負責人或管理委員會為之。其費用由公共基金支付
    或由區分所有權人按其共有之應有部分比例分擔之。又共用
    部分及其相關設施之拆除、重大修繕或改良，應依區分所有
    權人會議之決議為之。前項費用，由公共基金支付或由區分
    所有權人按其共有之應有部分比例分擔。公寓大廈管理條例
    第1 條、第10條第2 項前段、第11條第2 項分別定有明文，
    良以住宅為吾人生活之重心，為維護住宅所屬公寓大廈各項
    公用設施能正常運作，以提昇居住品質，法律規定公寓大廈
    應成立管理委員會，並由管理委員會負責管理、維護、修繕
    、改良公寓大廈共用及約定共用部分，而為達成該目的，自
    需有充裕之公共基金支應，而公寓大廈公共基金來源，由區
    分所有權人依區分所有權人會議繳納；區分所有權人或住戶
    積欠應繳納之公共基金或應分擔或其他應負擔之費用已逾二
    期或達相當金額，經定相當期間催告仍不給付者，管理負責
    人或管理委員會得訴請法院命其給付應繳之金額及遲延利息
    ，同條例第18條第1 項第2 款、第21條亦設有明文規定。所
    謂住戶，係指公寓大廈之區分所有權人、承租人或其他經區
    分所有權人同意，而為專有部分之使用者，同條例第3 條第
    10 款 亦有名詞定義。是公共基金收取之對象依公寓大廈管
    理條例規定，固限於「區分所有權人」或「住戶」，被上訴
    人在系爭公寓大廈建有未辦所有權第一次登記之系爭建物，
    其既非原公寓大廈區分所有權人，亦非承租人或受區分所有
    權人同意而為專有部分使用之人，依現行公寓大廈管理條例
    規定，被上訴人似非繳納公共基金即管理費義務之主體，惟
    被上訴人在系爭公寓大廈建有系爭建物，其無論出入系爭公
    寓大廈及日常使用之水、電設備、居住安寧、視覺景觀等，
    均有使用系爭公寓大廈之管理維護設備，其受益之程度與地
    位實與一般區分所有權人或住戶並無不同，如僅因法文規定
    其非屬「區分所有權人」亦非「住戶」，即得豁免繳納管理
    費之義務，實與事理衡平有違。按類推適用係就法律未規定
    之事項，比附援引與其性質相類似之規定，加以適用，為基
    於平等原則及社會通念以填補法律漏洞的方法。本院認被上
    訴人在系爭公寓大廈建有系爭建物，其使用系爭公寓大廈共
    用或約定共用之設施，與一般區分所有權人或住戶並無二致
    ，基於平等原則及社會通念，應類推適用區分所有權人之規
    定，而有繳納公共基金即管理費之義務。
  (四)被上訴人在系爭公寓大廈建有系爭建物，使用面積共150 坪
    ，上訴人主張被上訴人自93年12月起，已36個月未繳納管理
    費，依95年7 月28日之區分所有權人第1 次會議臨時動議決
    議，住宅以每月每坪新台幣（下同）50元計算，合計積欠27
    0, 000元管理費（計算式：36月×150 坪×50元＝270,000
    元），經上訴人於系爭大樓出入口張貼公告通知含被上訴人
    在內之欠繳住戶，並註明請速繳納等情，有上訴人所提公告
    欄照片及會議紀錄各一份可稽，從而，上訴人依公寓大廈管
    理條例第21條之規定，請求被上訴人給付管理費270,000 元
    及其自支付命令送達翌日即97年3 月1 日起至清償日止，按
    週年利率5%計算之法定遲延利息，核屬正當，應予准許。原
    審駁回上訴人之請求，自有未洽。上訴意旨指摘原判決不當
    ，求予廢棄改判，為有理由，應由本院廢棄原判決，並改判
    如主文所示。
五、本件事證已臻明確，兩造其餘攻擊防禦方法及舉證，核與判
    決無影響，毋庸一一論列，併此敘明。
六、據上論結，本件上訴為有理由，依民事訴訟法第436 條之1
    第3項 、第449 條第1 項、第78條，判決如主文。
中    華    民    國    98    年    4     月    23    日
                  民事第三庭  審判長法  官  張天民
                                    法  官  熊祥雲
                                    法  官  黃斯偉
以上正本係照原本作成。
本判決不得上訴。
中    華    民    國    98    年    4     月    23    日
                                    書記官  陳立勳


司法院資訊處製作；財團法人民間司法改革基金會備份。
